【裁判字號】    91,婚,705
【裁判日期】    920523
【裁判案由】    履行同居
【裁判全文】
臺灣桃園地方法院民事判決  九十一年度婚字第七○五號
    原      告  乙○○
    訴訟代理人  趙碧松律師
    被      告  甲○○
右當事人間請求履行同居事件，本院判決如左：
    主      文
被告應與原告同居。
訴訟費用由被告負擔。
    事      實
甲、原告方面：
    一、聲明：如主文所示。
    二、陳述：兩造於民國九十年六月二十七日在大陸地區江蘇省連雲港市人民政府
        登記結婚，夫妻關係現仍存續中，並約定婚後於原告在台灣之戶籍住所地共
        同生活，結婚後被告亦依原約定於民國九十年八月二十九日入境來台與原告
        同住，詎被告來台後對原告所能提供之物質生活條件不滿，僅小住不及四月
        ，旋以回大陸過春節為由，於民國九十年十二月十九日出境返回大陸娘家，
        此後即一去不返，經原告去函催請返台，然均為被告所拒，更而回電表示不
        願再來台致迄今拒不入境來台與原告履行同居生活，顯然違背同居義務，為
        此提起本件訴訟。
    三、證據：提出戶籍謄本二份、結婚登記證影本一份、被告名義之中華民國台灣
        地區旅行證影本一份、被告於大陸地區請求離婚之起訴狀繕本一份等為證，
        並聲請訊問證人姜忻奇。
乙、被告方面：
    被告未於言詞辯論期日到場，惟據其提出之書狀所為聲明及陳述略以：
    一、聲明：請求駁回原告之訴，訴訟費用由原告負擔。
    二、陳述：兩造結婚後分居二地，然究應於何處同居，必須依雙方之協議，原告
        單方強行要無經濟能力之被告赴台同居，被告堅決不接受，且自兩岸人民通
        婚後，依法應相互探親，原告雖曾赴大陸探親三次，但其所堅持的是老婆應
        在台灣而不是在外籍，因此不寄生活費到大陸，目前被告仍住娘家，惟屢遭
        嫂嫂奚落，於向原告哭訴時，得到的竟不是安慰而是辱罵，並揚言於被告回
        台時將予以懲罰，如原告願意履行於民國九十一年三月二十六日致被告書信
        上所作的承諾，被告亦願意返台與原告共同生活。
    三、證據：提出原告致被告之書信影本三件、原告委發之律師函影本一份等為證
        。
丙、本院依職權函內政部警政署查詢被告入出境資料以及函同署入出境管理局查詢被
    告入境申請相關資料。
    理      由
一、被告經合法通知，未於言詞辯論期日到場，核無民事訴訟法第三百八十六條各款
    所列情形，爰准依原告之聲請，由其一造辯論而為判決。
二、原告主張兩造於民國九十年六月二十七日在大陸地區江蘇省連雲港市人民政府登
    記結婚，夫妻關係現仍存續中，並約定婚後於原告在台灣之戶籍住所地共同生活
    ，結婚後被告亦依原約定於民國九十年八月二十九日入境來台與原告同住，詎被
    告來台後對原告所能提供之物質生活條件不滿，僅小住不及四月，旋以回大陸過
    春節為由，於民國九十年十二月十九日出境返回大陸娘家，此後即一去不返，經
    原告去函催請返台，然均為被告所拒，更而回電表示不願再來台致迄今拒不入境
    來台與原告履行同居生活等情；被告雖未到場，然據其所提出之書狀則以結婚後
    兩造分居二地，然究應於何處同居，必須依雙方之協議，原告單方強行要無經濟
    能力之被告赴台同居，被告堅決不接受，且自兩岸人民通婚後，依法應相互探親
    ，原告雖曾赴大陸探親三次，但其所堅持的是老婆應在台灣而不是在外籍，因此
    不寄生活費到大陸，目前被告仍住娘家，惟屢遭嫂嫂奚落，於向原告哭訴時，得
    到的竟不是安慰而是辱罵，並揚言於被告回台時將予以懲罰，如原告願意履行於
    民國九十一年三月二十六日致被告書信上所作的承諾，被告亦願意返台與原告共
    同生活等語資為抗辯。
三、原告主張之事實，有其提出之戶籍謄本二件、結婚登記證影本一份、被告名義之
    中華民國台灣地區旅行證影本一份、被告於大陸地區請求離婚之起訴狀繕本一份
    等為證，並經證人即原告之堂弟姜忻其到庭證述明確。此外，經本院依職權函內
    政部警政署查詢被告入出境資料結果，被告確曾於民國九十年八月二十九日入境
    來台，然於民國九十年十二月十九日出境後即無任何再入境台灣之紀錄，有該署
    民國九十一年九月十八日警署資字第○九一○一五一二二六號函暨所附之被告入
    出境資料一份在卷足憑。另函同署入出境管理局查詢被告申請入境之相關資料結
    果，於被告出境後，原告業已再為被告申請得入境探親之許可，並於民國九十一
    年三月四日獲准發證，亦有該局民國九十一年九月二十四日境信昌字第○九一○
    ○六八五三二號函暨所附之申請書影本一份以及民國九十一年九月十六日境信昌
    字第○九一○○六六九五七號函暨所附之入出境資料、入境申請書、戶籍謄本、
    保證書、委託書等影本各一份附卷可按，足見被告於結婚後來台確僅小住不到四
    個月即返回大陸娘家，且原告確於被告離台後，旋又代被告申請得入境台灣之許
    可，於目前兩岸通婚之相關規定下，堪謂已盡協力之能事。被告雖以書狀辯稱原
    告未給與生活費、兩造未協議在何處同居、原告為何不到大陸與被告同居、被告
    在娘家遭嫂嫂奚落而向原告哭訴時反遭辱罵、原告揚言等被告來台時將予懲罰云
    云，並提出原告致被告之書信影本三件、原告委發之律師函影本一份等為證。然
    原告於被告返回大陸後旋又代為申請被告之入境探親手續，益見原告所陳於結婚
    時曾約定婚後共住台灣之事實為真實，否則原告自可赴大陸與被告或在被告娘家
    或另行置屋或租屋共同生活，當無急於申請被告入境來台之必要，且據被告所提
    出之書信、律師函等證據，除足資證明被告於經原告再代為辦妥入境來台手續（
    民國九十一年三月四日發證）後拒不來台，再經原告委託律師發函（民國九十一
    年五月十六日發函）催請被告應速來台與原告共同生活仍遭拒絕外，尚無法證明
    其有何不能來台與原告共同生活之正當理由。進而言之，茍被告確有意在原告履
    行何種承諾下即願意來台與原告共同生活，其離台迄今已一年有餘，又何不直接
    與原告妥為協調，反而在大陸地區之人民法院起訴請求離婚？其已無意繼續維持
    此段婚姻甚明，亦見被告之所辯為不可採信。是依上列證據，自堪信原告之主張
    為真實。
四、按夫妻之一方為台灣地區人民，一方為大陸地區人民者，其結婚之效力，依台灣
    地區之法律，台灣地區與大陸地區人民關係條例第五十三條定有明文。本件被告
    為大陸地區人民，而原告為台灣地區人民，依上列規定，兩造因結婚所生同居之
    婚姻效力，自應適用台灣地區之法律。次按夫妻互負同居之義務，我國民法第一
    千零一條前段有明文規定。本件被告不履行同居義務，又無不能履行同居義務之
    正當理由，是原告依上開規定訴請被告履行同居，於法規定相符，應予准許。
五、據上論結：本件原告之訴為有理由，依民事訴訟法第三百八十五條第一項前段、
    第七十八條，判決如主文。
中      華      民      國    九十二    年      五      月    二十三    日
                                          臺灣桃園地方法院家事法庭
~B法  官  鄭新後
右為正本係照原本作成。
如對本判決上訴，須於判決送達後二十日內向本院提出上訴狀。
中      華      民      國    九十二    年      五      月    二十三    日
~B書記官  許瑞鴻


司法院資訊處製作；財團法人民間司法改革基金會備份。
